臺灣高雄地方法院刑事判決　　　　　　　　　　　　　九十三年度易字第一四七號
　　公　訴　人　臺灣高雄地方法院檢察署檢察官
　　被　　　告　甲○○
右列被告因恐嚇取財等案件，經檢察官提起公訴（九十二年度偵字第一六四四二號）
，本院判決如左：
    主  文
甲○○被述傷害部分不受理。
其餘被訴恐嚇取財部分無罪。
    理  由
一、公訴意旨略以：爰丙○○（另為不起訴處分）於民國八十八年間，將已註銷車牌
    三六一─五八一○號之大貨車，借予告訴人乙○○（另為不起訴處分）使用並放
    於其保養廠保養，九十一年八月間，丙○○復將該車借予甲○○使用數日，惟因
    連繫上之錯誤，致使被告甲○○認為該貨車僅為其所用，乙○○卻認為該車自己
    亦可使用，事隔三月，甲○○仍未返還。九十一年十二月五日乙○○因急需用車
    ，乃夥同周明（另為不起訴處分）至朱家，卻在高雄縣六龜鄉文武村復興巷三
    十七之十九號，甲○○所經營商店旁之空地見著該車，適甲○○外出巧未在場，
    二人遂將該車開回保養廠。嗣為甲○○發現心有不甘，竟基於傷害人身體與意圖
    為自己不法所有之犯意，於隔（六）日十六時三十分許，夥同三位不詳姓名男子
    至乙○○保養廠理論，甲○○隨手拿起廠內鐵鈑一支，歐打乙○○身體三下，致
    乙○○牙齒掉落、右下顎、右上眼臉、背部右側等處有瘀血與微腫之傷害，並藉
    端恐嚇要乙○○賠償二十萬元之損失，乙○○因見甲○○之惡行，心生畏懼，經
    討價後降為新台幣（下同）七萬五千元，並開立農民銀行編號ＦＡＸ00000
    00之支票一紙交於甲○○，因認被告分別涉犯有刑法第二百七十七條第一項之
    傷害罪嫌及第三百四十六條第一項之恐嚇取財罪嫌等語。
二、被訴傷害部分：
（一）按告訴乃論之罪，告訴人於第一審辯論終結前，得撤回其告訴；又告訴經撤回
      者，法院應諭知不受理之判決，刑事訴訟法第二百三十八條第一項、第三百零
      三條第三款分別定有明文。
（二）本件被告傷害部分犯行，經檢察官提起公訴，認被告係犯刑法第二百七十七條
      之傷害罪，依同法第二百八十七條前段之規定須告訴乃論。茲因告訴人已於本
      院審理當庭表明無意追究而撤回告訴，有本院審理筆錄附卷可稽（本院卷第七
      十二頁），揆諸前揭說明，被告被訴此部分犯行業經撤回告訴，自應諭知諭知
      不受理之判決。
三、被訴恐嚇取財部分：
（一）按被告未經審判證明有罪確定前，推定其為無罪；犯罪事實應依證據認定之，
      無證據不得推定犯罪事實；不能證明被告犯罪者，應諭知無罪之判決，刑事訴
      訟法第一百五十四條第一、二項及第三百零一條第一項分別定有明文。又刑事
      訴訟法上所謂認定犯罪事實之證據，係指足以認定被告確有犯罪行為之積極證
      據而言，該項證據自須適合於被告犯罪事實之認定，始得採為斷罪資料；事實
      之認定，應憑證據，如未能發現相當證據，或證據不足以證明，自不能以推測
      或擬制之方法，以為裁判基礎；而認定犯罪事實所憑之證據，雖不以直接證據
      為限，間接證據亦包括在內；然而無論直接或間接證據，其為訴訟上之證明，
      須於通常一般之人均不致有所懷疑，而得確信其為真實之程度者，始得據為有
      罪之認定，最高法院二十九年上字第三一０五號、四十年台上字第八六號及七
      十六年台上字第四九八六號分別著有判例可資參照。次按恐嚇取財罪之成立，
      除須行為人以恐嚇方式使人將本人或第三人之物交付外，並以被告具有意圖為
      自己或第三人不法所有之意圖及恐嚇取財故意上主觀要件始得成立，刑法第三
      百四十六條第一項定有明文。
（二）訊據被告堅決否認恐嚇取財犯行，辯稱伊當天是有到工廠找告訴人理論，惟伊
      到該工廠理論之原因，係因告訴人未經知會即將伊保管丙○○所有之大貨車私
      自開走，伊才向告訴人索賠，而伊收受告訴人交付之支票係當天和解所達成之
      價錢，並非恐嚇告訴人而得，且事後又因再談和解而將該支票返還予告訴人，
      伊並無恐嚇取財之犯意等語。經查：
  １、丙○○於八十八年間，即將其所有車號三六一─五八一○號之大貨車借予告訴
      人使用並保養該車，且約定若丙○○若有使用該車之必要時，即得隨時向告訴
      人取回使用。嗣因丙○○經朋友介紹而認識被告，乃於九十一年九月間通知告
      訴人將上開大貨車借予被告，再由告訴人將該車交予被告使用。惟因被告將該
      車駛離後即未再交還，伺於九十一年十二月六日上午十時許，告訴人與周明
      因事駕車欲前往旗山，途經被告位於高雄縣六龜鄉文武村復興巷三十七之十九
      號住處旁之空地時，發現上開大貨車停置於該處，乃未經告知被告，即私自接
      電將該車發動開回保養廠等情，業據告訴人及證人丙○○於本院審理時證述在
      卷，且為被告所不否認，堪見告訴人與被告間確存有何人得使用該大貨車之爭
      議無誤。是被告於告訴人私自將該車駛離其住處後，因認被告竊取其所管領持
      有之大貨車，故而乃向告訴人索賠二十萬元，此舉是否即謂被告有為自己不法
      所有之意圖，並非無疑。
  ２、又被告固有以傷害之方式而對告訴人施以強暴行為，然此僅得明確表徵被告之
      傷害故意，尚不得僅因被告有於毆打告訴人之強暴行為時，同時要求告訴人給
      付賠償金二十萬元，即遽認被告確有藉此傷害行為以達恐嚇取財之犯意，仍須
      調查其他事實以為認定。而告訴人雖有指述被告傷害犯行及要求其支付二十萬
      元賠償金之實，惟其自第一次警訊迄本院審理之時，均表示被告並未出言恐嚇
      ，並陳稱：「（當時甲○○有否說要如何對你不利？）沒有，他是打我之後又
      叫我賠償他二十萬。事後經協調才知道是未經他同意將車開走所以要賠他錢（
      警訊卷第三頁反面）」、「（被告打了你後，有無追你？有無放話恐嚇你？）
    沒有。沒有（本院卷第九八頁）」等語在卷，已堪見被告應無出言以加害被告
      生命、身體之事恫嚇被告之情。而告訴人於案發當天遭被告毆打後，隨即委請
      他人代為與被告洽談和解，並於當日達成由告訴人賠償被告七萬五千元和解金
      ，而由告訴人當場交付被告面額七萬五千元之支票一紙為賠償；其後告訴人與
      被告復因對賠償金額又起爭執，乃又委託多方人士居中協調而再次達成和解，
      並由被告交還告訴人先前所交付之支票等情，業據被告供承在卷，且為告訴人
      所不否認，更令人對被告是否有藉傷害告訴人之行為以達成恐嚇取財之目的一
      事生有懷疑。
（三）綜上所述，被告與告訴人間本即存有何人得使用該大貨車之爭議，且告訴人亦
      未經被告同意而私自將其管領之車駛離，被告始因氣憤而至告訴人所經營之保
      養廠毆打告訴人並索賠二十萬元等情均如上述，是依卷內現有之證據，尚難僅
      憑被告有毆打告訴人並同時索賠二十萬元之客觀行為，即認被告亦有以傷害行
      為為遂行恐嚇取財之手段，而具有意圖為自己不法所有及恐嚇取財之犯意等主
      觀要件。是本件公訴人起訴被告涉犯恐嚇取財之罪嫌，所舉之證據並未達通常
      一般人均不致有所懷疑，而得以確信其為真實之程度。此外，復查無其他積極
      證據足認被告有何公訴人所指之恐嚇取財犯行，揆諸首揭規定，既不能證明被
      告犯罪，被告被訴恐嚇取財部分犯行，即應為無罪之諭知，以昭審慎。
據上論斷，應依刑事訴訟法第三百零三條第三款、第三百零一條第一項，判決如主文
。
中      華      民      國    九十三    年      四      月    二十三    日
                                  臺灣高雄地方法院刑事第四庭
                                    審判長法  官  吳  永  宋
                                          法  官  洪  能  超
                                          法  官  林  勇  如
右正本證明與原本無異。
如不服本判決，應於判決送達後十日內，向本院提出上訴狀。
                                          書記官  許  雅  惠
中      華      民      國    九十三    年      四      月    二十三    日
